臺灣花蓮地方法院民事判決　九十年度小上字第一三號
　　上　訴　人　甲○○
　　被上訴人　　新安產物保險股份有限公司
　　法定代理人　乙○○
右當事人間請求損害賠償事件，上訴人對於中華民國九十年七月二十四本院花蓮簡易
庭八十九年度花小字第三十三號第一審判決提起上訴，本院判決如左：
    主      文
原判決命上訴人給付超過新臺幣壹萬壹仟陸佰零肆元部分，及訴訟費用之裁判均廢棄
。
右廢棄部分，被上訴人在第一審之訴駁回。
其餘上訴駁回。
第一、二審訴訟費用由上訴人負擔新臺幣伍佰肆拾貳元，被上訴人負擔新臺幣壹仟貳
佰陸拾伍元。
    事      實
甲、上訴人方面：
  一、聲明：
    (一)原判決不利於上訴人部分廢棄。
    (二)右廢棄部分，駁回被上訴人在第一審之訴。
  二、陳述：除與原審判決書所載者相同茲予引用外，補稱：
    (一)貴院只根據交通事故鑑定委員會之鑑定意見為判決，鑑定委員會通知本人到場
      說明，尚未及收到通知書，就已做成鑑定報告，違反程序正義。
    (二)本案於民國八十八年九月二十一十二時十分鄭志宏駕駛Ｚ三—六二八六號自小
      客車，由臺北縣淡水往金山方向行駛，行經臺二線淡金公路與尖子路交岔口時
      ，未注意前方狀況由外線道快速轉至內線道，以致於撞擊上訴人所駕駛之左後
      車門。當時於警察局鄭志宏答應賠償，以致於未做筆錄各自回家，鄭志宏於事
      後反悔不賠償，反而提出告訴，實難甘服。
    (三)對於鑑定委員會的認定結果，應更正為本件車禍原因為上訴人小客車行經閃黃
      燈路口，支線道未讓幹線道先行為肇事主因。事實因為，雙方路口均為閃光黃
      燈並非紅燈，且路口為丁字路口不得不轉彎，並非支線。基於上述理由，上訴
      人以採證違法為由，違背經驗法則，依法提起上訴云云。
  三、證據：援用原審之立證方法。
乙、被上訴人方面：
    被上訴人未於言詞辯論期日到場，亦未提出書狀作何聲明或陳述。
丙、本院依職權向臺北縣警察局金山分局中角派出所函查本件交通事故之現場燈號標
    示圖。
    理      由
一、本件被上訴人，未於言詞辯論期日到場，核無民事訴訟法第三百八十六條所列各
    款之情形，爰依上訴人聲請，由其一造辯論而為判決。
二、被上訴人於原審起訴主張其所承保，由訴外人鄭志宏駕駛之Ｚ三─六二八六號自
    用小客車，於民國八十八年九月二十一日，行經臺北縣淡金公路與尖山子路交岔
    路口，遭上訴人駕駛之ＪＡ─七四八０自用小客車號撞擊，被上訴人已依保險契
    約支付車輛修理費新臺幣（下同）三萬八千六百八十元，而上訴人應負百分之七
    十過失責任，爰代位請求上訴人應負擔之二萬七千零七十六元及遲延利息等語；
    上訴人於原審及上訴則以系爭車禍發生路口之燈號均為閃光黃燈，且伊行駛道路
    並非支線，原審判決竟違背事實採用臺灣省行車事故鑑定委員會之鑑定意見，以
    上訴人行駛之道路為支線、路口之燈號為閃光紅燈為由，認定上訴人為系爭車禍
    之肇事主因，應負百分之七十過失責任，其判決顯然違背證據及經驗法則，有判
    決違背法令之情，應駁回被上訴人於原審之訴等語，置為抗辯。
三、被上訴人主張其承保之Ｚ三─六二八六號自用小客車，於八十八年九月二十一日
    在臺北縣淡金公路與尖山子路交岔路口，與上訴人駕駛之ＪＡ─七四八０自用小
    客車號發生車禍，並且支出保險金三萬八千六百八十元等情，業據其於原審提出
    汽車保險卡、駕駛執照、行車執照、估價單、發票、汽車險賠款同意書及照片等
    件（見原審卷第八至十六頁）為證，上訴人對於發生車禍之事實以及被上訴人所
    支出修理費金額並無爭執，自堪信被上訴人主張為真實。惟查：
  (一)上訴人雖抗辯雙方行駛之道路並無支線道與幹線道之分云云，惟上訴人行駛道路
    為支線道、被上訴人行駛之道路為幹線道，此有照片及道路交通事故調查報告表
    在卷足證，上訴人所為辯解，洵屬無據。又上訴人係行經尖山子路與淡金公路交
    岔口處，欲左轉往淡水方向行駛；而被上訴人承保之Ｚ三─六二八六號自用小客
    車係行經淡金公路由淡水往金山方向行駛，此為兩造不爭之事實。然上訴人駕駛
    方向路口當時之燈號為閃光黃燈，被上訴人承保車輛之路口亦為閃光黃燈，此有
    臺北縣警察局金山分局中角派出所函覆照片十五幀及附註燈號之道路交通事故調
    查報告表附卷可稽。從而，臺灣省交通事故鑑定委員會依據上訴人行經閃光紅燈
    路口、被上訴人承保車輛行經閃光黃燈路口此一悖於真實之情況所為認定，顯與
    事實不符，不足為信，而原審判決據此鑑定結果所為判決，即有判決違背證據法
    則之情。上訴人辯稱系爭路口雙方均為閃光黃燈，而認原審判決違背證據法則而
    為認定顯有判決違背法令等情，應屬真實，尚堪採信。
  (二)次以，上訴人駕駛之車輛，其遭撞擊處為左側後車門處，而被上訴人承保車輛之
    撞擊處為左前車頭處，且上訴人駕駛車輛之撞擊痕恰與被上訴人承保車輛左前車
    頭保險桿之弧度相符，此有車損照片附卷可參；又參酌上開鑑定意見書所述被上
    訴人承保之車輛行經系爭交岔路口時乃迅速由外側車道左閃至內側車道等情，顯
    見本件車禍發生當時，上訴人所駕駛之車輛已進入交岔路口，並左轉即將進入淡
    金公路往淡水方向之車道，此時被上訴人所承保之車輛雖見上訴人車輛即將左轉
    進入對向車道，仍欲搶行乃倏地切入內側車道，惟當時上訴人駕駛之車輛尚未完
    全進入對向車道仍有部分後段車身置於被上訴人承保車輛所行駛之內側車道，以
    致其左前車頭撞擊上訴人所駕駛且已經左轉之車輛左後側車身，致釀本件車禍。
四、按汽車行駛時，駕駛人應注意車前狀況及兩車併行之間隔，並隨時採取必要之安
    全措施；車輛行至無號誌或號誌故障而無交通警察指揮之交岔路口，支線道車應
    暫停讓幹線道車先行；轉彎車應讓直行車先行。但直行車尚未進入交岔路口，而
    轉彎車已達中心處開始轉彎，直行車應讓轉彎車先行。道路交通安全規則第九十
    四條第三項、第一百零二條第一項第六款、第一百零二條第一項第二款分別定有
    明文。被上訴人承保之車輛尚未進入交岔路口，而上訴人所駕駛車輛已達中心處
    開始轉彎，本應讓其先行，惟被上訴人所承保之車輛非但未讓其先行，反搶入內
    側車道而未注意車前狀況，以致於撞擊上訴人所駕駛之車輛，其有過失甚為明顯
    ；然系爭交岔路口雖均為閃光黃燈，因上訴人行駛道路為支線道，本應讓行於幹
    線道上之車輛，是其對於本件車禍之發生與有過失，經斟酌上開各情，被上訴人
    所承保之車輛對於系爭車禍應負百分之七十過失責任，上訴人則應負百分之三十
    過失責任，並依民法第二百十七條第一項規定，以此比例減輕上訴人之賠償金額
    。
五、按因故意或過失，不法侵害他人之權利者，負損害賠償責任，民法第一百八十四
    條第一項前段定有明文。又不法毀損他人之物者，被害人得請求其物因毀損所減
    少之價額，民法第一百九十六條亦定有明文，然所謂賠償物被毀損所減少之價額
    ，得以修復費用為估定標準，但以必要者為限。故本件被上訴人以修理費作為減
    少價額之依據，自為法所許。但其中以新零件更換舊零件之零件折舊部分非屬必
    要費用，應予扣除。前開修理費中之二萬四千五百八十元為零件費，業據被上訴
    人所提修理費明細單附卷可稽，自堪信為真實。依行政院所頒「固定資產耐用年
    數表」及「固定資產折舊率表」之規定，小客車耐用年數為五年，並採定率遞減
    法每年折舊千分之三百六十九，被上訴人承保自用小客車領照使用之日為八十八
    年八月六日，此有行車執照在卷為證，至發生車禍時之八十八年九月二十一日為
    止，實際使用之日數尚未滿一年，不生折舊之問題，故其零件之價值仍為二萬四
    千五百八十元，加以工資一萬四千一百元，本件之修理費用應為三萬八千六百八
    十元。再依民法第二百十七條第一項規定，以上開過失比例減輕上訴人應賠償之
    金額，上訴人應負之賠償責任應為一萬一千六百零四元（38680×30﹪＝11604）
    。
六、綜合上述，原審判決違背證據法則，而有判決違背法令之情形，上訴人執此對於
    小額訴訟程序第一審判決提起上訴，乃法之所許。而被上訴人依據侵權行為與保
    險法第五十三條第一項代位請求之法律規定，得請求上訴人給付一萬一千六百零
    四元，及自支付命令繕本送達翌日即八十九年一月十二日起至清償日止，按週年
    利率百分之五計算之法定遲延利息。是以，被上訴人所為請求在上開範圍內，為
    有理由，應予准許，超過此部分之請求，則無理由，應予駁回。原審就超過上開
    應准許部分，為上訴人敗訴之判決，自有未洽，上訴意旨就此部分指摘原判決不
    當，求予廢棄改判，為有理由；至於上開應准許部分，原審判命上訴人給付，核
    無違誤，上訴意旨就此部分仍執陳詞，指摘原判決不當，求予廢棄，為無理由，
    應駁回其上訴。另原審判決為小額訴訟程序第一審判決，依民事訴訟法第四百三
    十六條之十九第一項規定，法院為訴訟費用之裁判時，應確定其費用額，惟原審
    判決未確定其費用額，尚有疏漏，併此指明。
七、據上論結，本件上訴為一部有理由，一部無理由，依民事訴訟法第四百三十六條
    之三十二第一、二項、第四百五十條、第四百四十九條第一項、第四百六十三條
    、第三百八十五條第一項前段、第四百三十六條之十九第一項、第七十九條但書
    ，判決如主文。
中　　　華　　　民　　　國　　九十一　　年　　　  四　　　月　　三十　　日
                            臺灣花蓮地方法院民事庭
~B審判長法官　陳心弘
~B法　　　官　郝燮戈
~B法　　　官　余明賢
右正本証明與原本無異。
本件不得上訴。
~B法院書記官　林香君
中　　　華　　　民　　　國　　九十一　　年　　　五　　　月　　　一　　　日
